【裁判字號】    89,上訴,2295
【裁判日期】    891030
【裁判案由】    懲治盜匪條例
【裁判全文】
臺灣高等法院臺中分院刑事判決          民國八十九年度上訴字第二二九五號
    上  訴  人
    即  被  告  乙○○
    選任辯護人  常照倫
右上訴人因盜匪案件，不服台灣台中地方法院中華民國八十九年十月三十日第一審判
決（民國八十九年度訴字第二三三七號，起訴案號：台灣台中地方法院檢察署民國八
十九年度偵字第一四一○○號），提起上訴，本院判決如左：
    主    文
原判決關於盜匪部分及所定執行刑均撤銷。
乙○○共同意圖為自己不法所有，以脅迫致使不能抗拒而取他人之物，累犯，處有期
徒刑捌年。盜匪所得之財物黃色行動電話壹支，應發還被害人張士芳。
其他上訴駁回。
第二項所處有期徒刑部分與上訴駁回所處有期徒刑部分，應執行有期徒刑捌年貳月。
    事    實
一、乙○○於民國八十五年間因違反肅清煙毒條例等案件，經臺灣臺中地方法院判處
    有期徒刑三年三月確定，於八十八年一月十九日假釋期滿而執行完畢，猶不知悔
    改，於八十九年一月間，在南投縣埔里鎮○街道拾獲龔振偉之國民身分證後，為
    供日後警察盤詰使用，竟意圖為自己不法之所有，加以侵占入己，數日後即於其
    位於台中市○○路三五八之一巷十八號五樓租處，以換貼自己照片之方式，變造
    上開龔振偉之國民身分證，足以生損害於龔振偉及戶政單位管理之正確性。另於
    八十九年二月六日晚上十時許，與不詳姓名綽號「阿欽」及「阿志」之成年男子
    共三人，開車行經丙○○位於台中縣烏日鄉○○路十三之三號住處，見丙○○屋
    內有丙○○、張士芳、黃進勇及曾寶源四人在打麻將，餘丙○○家人及友人在看
    電視，且門未鎖，其三人即共同基於意圖為自己不法所有之犯意聯絡，均臉罩口
    罩，「阿欽」及「阿志」頭戴小帽，由乙○○持其購得不具殺傷力之玩具手槍一
    支，侵入丙○○住處（侵入住宅部分未據告訴）高喊「搶劫」，由「阿志」在屋
    外把風，乙○○持該支玩具手槍控制全場，脅迫在場之人不得自由行動，致使屋
    內丙○○等人不能抗拒，由「阿欽」強行取走丙○○、張士方、黃進勇及曾寶源
    四人置於麻將桌上之現金新台幣（下同）二萬餘元、丙○○所有之摩托羅拉行動
    電話及張士芳所有之黃色行動電話各一支，得手後隨即離開現場。三人朋分現金
    花用殆盡，乙○○並將搶得之張士芳所有黃色行動電話丟棄路旁，將玩具手槍交
    由「阿欽」丟棄，而攜帶前開丙○○所有之行動電話至友人李錦河（另為不起訴
    處分）位於台中市○○路一六八號居處找李錦河，並將該支行動電話交付不知情
    之李錦河使用，李錦河將之交付其父李環旺使用。嗣因台北市政府警察局刑警隊
    自丙○○親戚處得知前開丙○○遭搶案件，乃主動調查，並經由丙○○前開行動
    電話循線於八十九年八月十七日上午十時三十分許，在李錦河之妻王翠吟位於台
    北縣泰山巷明志路二段一０八號十一樓居處扣得丙○○所有前開行動電話（業由
    丙○○領回），再依李錦河之供詞，循線於八十九年八月十七日下午三時許，在
    台中市○○路三五八之一巷十八號五樓，查獲乙○○，乙○○將前開變造之國民
    身分證交付警員盤查而使用，惟因變造手法粗糙，經警示破，並扣得該張經變造
    之龔振偉國民身分證。
二、案經台北市政府警察局移送臺灣臺中地方法院檢察署檢察官偵查起訴。
    理    由
一、訊據上訴人即被告乙○○對於右揭事實坦承不諱，核與被害人丙○○於警訊及偵
    訊時所述遭強盜情節相符，又丙○○遭強盜之行動電話係被告交付李錦河使用乙
    節，亦經證人李錦河陳述明確，復有丙○○領回行動電話所出具之贓物認領保管
    單一紙附可稽，及變造之龔振偉國民身分證一張扣案可證，事證明確，被告犯行
    堪以認定。
二、核被告拾得龔振偉國民身分證之行為，係犯刑法第三百三十七條侵占遺失物罪。
    其變造龔振偉國民身分證後，於警察盤查時將之交付警察以行使，核其所為，係
    犯刑法第二百十六條、第二百十二條之行使變造特種文書罪。其強盜被害人丙○
    ○等人財物之犯行，係犯懲治盜罪條例第五條第一項第一款盜匪罪。被告變造國
    民身分證之低度行為，應為行使之高度行為所吸收，不另論罪。公訴人漏未論及
    被告行使變造國民身分證罪，惟因有上開吸收關係，本院自得予以審究。所犯上
    開侵占遺失物罪與行使變造國民身分證罪間，有方法結果之牽連關係，應從一重
    之行使變造國民身分證罪處斷。被告與「阿欽」、「阿志」三人間就上開盜匪犯
    行，彼此間有犯意聯絡及行為分擔，應論以共同正犯。被告一盜匪行為，強盜被
    害人丙○○、張士芳、黃進勇及曾寶源四人財物，為想像競合犯，應從一重之盜
    匪罪處斷。所犯上開行使變造國民身分證罪與盜匪罪間，犯意各別，行為互殊，
    應分論併罰。被告曾於八十五年間因違反肅清煙毒條例等案件，經臺灣臺中地方
    法院判處有期徒刑三年三月確定，於八十八年一月十九日假釋期滿而執行完畢，
    有台灣台中地方法院檢察署刑案資料查註紀錄表附卷可按，其受有期徒刑執行完
    畢後，五年以內再犯有期徒刑以上之本案各罪，為累犯，除所犯盜匪罪無期徒刑
    部分不得加重外，各應依法加重其刑。原審審酌被告素行，犯罪情狀，就變造身
    分證部分，適用刑法第二百十二條、第二百十六條、第三百卅七條、第五十五條
    、第四十七條、第三十八條第一項第二款，罰金罰鍰提高標準條例第一條前段，
    量處有期徒刑四月，扣案之龔振偉國民身分證上所變造換貼之乙○○照片一張，
    為被告所有，係供其犯罪所用之物，併依法宣告沒收，其認事用法及量刑並無不
    當，被告上訴就此部分謂量刑過重云云，非可採取，上訴為無理由，應予駁回。
    至盜匪部分，原審予被告論科，固非無見，惟查被告係持玩具手槍控制在場之人
    之行動自由，脅迫交付財物，使在場之人誤認該玩具手槍為真槍而不敢反抗，任
    由被告等取去財物，是被告等之強盜行為，係以脅迫方式，而非強暴方式，乃原
    審認係以強暴方式為之，尚有未洽。又所犯盜匪罪，被告為累犯，就最重本刑為
    無期徒刑部分，不得加重，原判決未於理由中說明，亦有未合，是被告就盜匪部
    分上訴，謂量刑過重云云，雖非可取，然原判決既有可議，即應就盜匪部分及所
    定執行刑均予撤銷改判，爰審酌被告素行不佳，且年富力壯，不思正途賺取錢財
    ，持玩具槍強盜，惡性非輕，念其犯後尚能坦承犯行，頗知悔悟等一切情狀，
    量處如主文第二項所示之刑，並與上訴駁回部分，定其應執行之刑，以資懲儆。
    盜匪所得之黃色行動電話一支，被告雖稱已丟棄路邊，因無法證明已滅失，仍應
    依法發還被害人張士芳，另玩具手槍一支並未扣案，被告自承已交由「阿欽」丟
    棄，故不另為沒收之諭知。又懲治盜匪條例尚未明令廢除，辯論意旨指該條例為
    已失效之法律，不再適用云云，並非可採，併此敘明。
三、據上論斷，應依刑事訴訟法第三百六十八條、第三百六十九條第一項前段、第三
    百六十四條、第二百九十九條第一項前段，懲治盜匪條例第五條第一項第一款、
    第七條第一項、第八條，刑法第二十八條、第五十五條、第四十七條、第五十一
    條第五款，判決如主文。
本案經檢察官甲○○到庭執行職務。
中      華      民      國      九十     年       一      月     九   日
                                    臺灣高等法院臺中分院刑事第二庭
                                          審判長法  官  羅  禮  政
                                                法  官  蔡  聰  明
                                                法  官  陳  欣  安
右正本證明與原本無異。
盜匪部分得上訴。
如不服本判決應於收受送達後十日內向本院提出上訴書狀，其未述上訴之理由者並
得於提起上訴後十日內向本院補提理由書（均須按他造當事人之人數附繕本）。
                                                書記官  陳  秀  真
中      華      民      國      九十     年       一      月     十     日
附錄：
懲治盜匪條例第五條第一項：有左列行為之一者，處無期徒刑或七年以上有期徒刑：
一、意圖為自己或第三人不法所有，以強暴、脅迫、藥劑、催眠術或他法，致使不能
    抗拒而取他人之物或使其交付者。
                                                                        Ｉ


司法院資訊處製作；財團法人民間司法改革基金會備份。
